【裁判字號】    97,交抗,1290
【裁判日期】    971031
【裁判案由】    聲明異議
【裁判全文】
臺灣高等法院臺中分院刑事裁定        97年度交抗字第1290號
抗  告  人  交通部公路總局台中區監理所彰化監理站
法定代理人  甲○○
受  處分人  乙○○
上列抗告人因違反交通管理處罰條例案件，不服臺灣彰化地方法
院中華民國97年9月1日裁定（97年度交聲字第1032號）提起抗告
，本院裁定如下：
    主  文
抗告駁回。
    理  由
一、本件經本院審理結果，認原審裁定並無不當，應予維持，並
    引用原審裁定記載之理由（如附件）。
二、抗告意旨略稱：
  (一)有關酒駕違規之裁罰依據係道路交通管理處罰條例第三十五
    條第一項第一款：「汽車駕駛人，駕駛汽車經測試檢定有下
    列情形之一者，處新臺幣一萬五千元以上六萬元以下罰鍰，
    並當場移置保管該汽車及吊扣其駕駛執照一年˙˙˙一、酒
    精濃度超過規定標準」，是本件自應吊扣受處分人乙○○之
    駕駛執照十二個月，於法並無違背。
  (二)交通部公路總局現行駕照之管理上，對於普通大貨車駕照，
    並無分級管理措施，基於一人一照原則，換發較高一級車類
    駕駛執照後，因其具備較低等級車類駕駛資格，故規定准其
    駕駛較低等級車類之車輛；各類駕駛執照應考資格雖有不同
    之經歷需求，但其考驗及格獲准駕車行駛道路之權利則為一
    致，亦即經處吊銷或吊扣駕駛執照處分時，均無可持其他等
    級車種駕照再行駕車行駛於道路之權利，此立法目的亦在避
    免短期內再犯，以維護本身及其他用路人之安全。
三、按九十四年十二月十四日修正前道路交通管理處罰條例第六
    十八條原規定：「汽車駕駛人，因違反本條例及道路交通安
    全規則之規定，受吊扣或吊銷駕駛執照處分時，吊扣或吊銷
    其持有各級車類之駕駛執照」，業經修正為：「汽車駕駛人
    ，因違反本條例及道路交通安全規則之規定，受吊銷駕駛執
    照處分時，吊銷其持有各級車類之駕駛執照」，並由行政院
    於九十五年二月二十七日以行政院院臺交字第0950082898號
    令發布定自九十五年三月一日施行。考其修正理由乃因舊法
    將違法或違規駕駛人所持有各級車類之駕駛執照一併吊扣或
    吊銷失之苛酷，影響人民工作及生活甚鉅，故為上開修正。
    是依前開修正後道路交通管理處罰條例第六十八條規定，受
    吊扣駕駛執照處分時，不再吊扣其持有各級車類之駕駛執照
    ，僅於受吊銷駕駛執照處分時，始吊銷其持有各級車類之駕
    駛執照，而限縮原條文之適用範圍，是受吊扣駕駛執照處分
    即不在本條規定適用之列甚明。而本件受處分人交通違規時
    間為九十七年七月十一日，原處分機關於裁決時，自應依修
    正後之道路交通管理處罰條例第六十八條規定裁處，始為適
    法。經查，依上開規定，汽車駕駛人，駕駛汽車經測試檢定
    酒精濃度超過規定標準者，除罰鍰外，並當場移置保管其車
    輛及吊扣其駕駛執照 1年，據此規定文義，所吊扣駕駛執照
    之種類自應係當場遭移置保管之車輛種類而定，即受處分人
    依法所受之處分應為限制其駕駛自用小客車之權利，不再吊
    扣其持有各級車類之駕駛執照，故原處分機關於作成吊扣駕
    駛執照處分時，應就行為人所應吊扣之駕駛執照種類予以限
    定，始符合依法行政原則。原處分不察，誤認該處分及於受
    處分人所持有其他各級車類之駕駛執照，而裁處吊扣受處分
    人所持有之駕駛執照，即非合法。原審因認受處分人就原處
    分關於吊扣普通大貨車駕駛執照十二個月部分之聲明異議為
    有理由，而將該部分撤銷，諭知吊扣小型車駕駛執照核無違
    誤。抗告意旨尚有誤認，其抗告為無理由，應予駁回。
四、據上論結，應依道路交通案件處理辦法第二十六條，刑事訴
    訟法第四百十二條，裁定如主文。
中    華    民    國    97    年    10    月    31    日
            刑事第四庭    審判長法  官  洪   耀   宗
                                法  官  蔡 王 金  全
                                法  官  劉   登   俊
上列正本證明與原本無異。
不得再抗告。
                                書記官  粘   銘   環
中    華    民    國   97     年    11    月    4     日
附件
臺灣彰化地方法院交通事件裁定        97年度交聲字第1032號
移送機關    交通部公路總局台中區監理所彰化監理站
                    設彰化縣花壇鄉○○村○○路○段457號
受處分人    乙○○  男  56歲（民國○○年○月○○日生）
即異議人            身分證統一編號：Ｚ000000000號
                    住彰化縣溪湖鎮○○路後溪巷39之19號
上列受處分人因違反道路交通管理處罰條例案件，對於交通部公
路局臺中區監理所彰化監理站97年7月14日所為之處分（彰監四
字第裁64─I00000000號裁決書），聲明異議，本院裁定如下：
    主  文
原處分關於吊扣駕駛執照拾貳個月部分撤銷。
汽車駕駛人乙○○駕駛汽車經測試檢定酒精濃度超過規定標準，
吊扣小型車駕駛執照壹年。
    理  由
一、按交通法庭認為聲明異議有理由或聲明異議雖無理由而原處
    分不當或違法者，應以裁定將原處分經聲明異議部分撤銷，
    並自為裁定，道路交通案件處理辦法第20條前段定有明文。
    次按汽車駕駛人飲用酒類或其他類似物後其吐氣所含酒精濃
    度超過每公升0.25毫克或血液中酒精濃度超過百分之0.05以
    上者，不得駕駛；又汽車駕駛人，駕駛汽車經測試檢定，酒
    精濃度超過規定標準者，處新臺幣（下同）1500元以上6000
    元以下罰鍰，並當場移置保管該汽車及吊扣其駕駛執照1年
    ，道路交通安全規則第114條第2款、道路交通管理處罰條例
    第35條第1項第1款分別有明文規定。
二、本件聲明異議意旨略以：異議人即受處分人，因酒後駕駛自
    用小客車為警舉發，須吊扣駕駛執照1年，由於工作關係需
    駕駛大貨車，如駕照遭吊扣，將影響工作，為此提出本件異
    議，請求撤銷原處分關於吊扣駕照部分等語。
三、經查：受處分人於97年7月11日15時20分許，駕駛車牌號碼
    A6-8383號自用一般小客車，行經彰化縣鹿港鎮○○○○○
    路口處，因汽車駕駛人酒精濃度超過規定標準之違規行為（
    呼氣酒精濃度為0.28毫克），經彰化縣警察局鹿港分局鹿港
    派出所警員掣單舉發，嗣再經移送機關交通部公路總局臺中
    區監理所彰化監理站於97年7月14日，以彰監四字第裁64-I0
    0000000號裁決，裁罰受處分人罰鍰19500元，吊扣駕駛執照
    12個月之事實，有彰化縣警察局舉發違反道路交通管理事件
    通知單及上開裁決書各1紙在卷可稽，且為異議人所不爭執
    ，是異議人於上開時、地，確有酒後駕駛自用小客車之違規
    行為，應堪認定。然按，道路交通管理處罰條例第68條業於
    94年12月14日修正，並自95年3月1日施行，修正前之道路交
    通管理處罰條例第68條規定：「汽車駕駛人，因違反本條例
    及道路交通安全規則之規定，受吊扣或吊銷駕駛執照處分時
    ，吊扣或吊銷其持有各級車類之駕駛執照。」而修正後之道
    路交通管理處罰條例第68條規定：「汽車駕駛人，因違反本
    條例及道路交通安全規則之規定，受吊銷駕駛執照處分時，
    吊銷其持有各級車類之駕駛執照。」，查該條文修正前，其
    原提案修正條文為：「汽、機車駕駛人，因違反本條例及道
    路交通安全規則之規定，受吊扣或吊銷駕駛執照處分時，吊
    扣或吊銷其違法或違規當時所駕駛車輛之駕駛執照。」，其
    立法理由略以：「原條文將違法或違規駕駛人所持有各級車
    類之駕駛執照一併吊扣或吊銷，失之過酷，影響人民工作及
    生活甚鉅，爰修正之」等語，是以其立法意旨在於違規行為
    對道路交通秩序之維持及道路交通安全已生較大之影響，故
    規定吊扣或吊銷其持有各級車類之駕駛執照，以限制其繼續
    駕車行駛道路之權利，其係屬駕駛行為之限制，並不因所持
    駕駛執照種類不同而有所差異。而最後通過之修正條文，係
    將道路交通管理處罰條例第68條原有條文中之【吊扣或】3
    字刪除等情，此有立法院交通委員會94年10月5日臺立交字
    第0942400153號函附道路交通管理處罰條例第68條審查報告
    可參（立法院公報第94卷第70期第135至138頁）。則參照上
    開立法理由及立法經過，依修正後之條文，按上開規定受【
    吊銷駕照】處分者，仍維持吊銷其持有各級車類之駕駛執照
    ，至於，受【吊扣駕照】處分者，則僅【吊扣】其違法或違
    規當時所駕駛車輛之駕駛執照，不再吊扣其持有各級車類之
    駕駛執照，此觀之立法理由及立法經過至明。本件異議人前
    開違規行為係發生於97年7月11日，自應依修正後道路交通
    管理處罰條例第68條規定裁處，且修正後道路交通管理處罰
    條例第68條之規定，既將「吊扣」等字刪除，是依前開說明
    ，駕駛人受吊扣駕駛執照處分時，不再吊扣其持有各級車類
    之駕駛執照。故原處分機關於作成吊扣駕駛執照處分時，應
    就行為人所應吊扣之駕駛執照種類予以限定，始符合依法行
    政原則。而查，本件受處分人為違規時係駕駛自用小客車，
    此有上揭舉發違反道路交通管理事件通知單1紙附卷可憑，
    揆諸前開說明，其依法所受之處分應為限制其駕駛自用小客
    車之權利，即吊扣其小型車駕駛執照，移送機關未審酌及此
    ，逕為吊扣駕駛執照之裁罰，而未區別其駕駛執照種類，即
    難認為允當。
四、從而，本件異議人之異議為有理由，爰撤銷原處分關於「吊
    扣駕駛執照12個月」部分，並就撤銷部分改諭知如主文第2
    項所示。至於移送機關另裁處異議人罰鍰部分，受處分人就
    此並未提出異議，本院即無由就罰鍰部分處分併予審酌，附
    此敘明。
據上論斷，應依道路交通案件處理辦法第20條前段，裁定如主文
。
中    華    民    國    97    年    9     月    1     日
                  交通法庭  法  官  羅  永  安
以上正本證明與原本無異。
如不服本裁定，應於裁定送達後五日內向本院提出抗告狀 (須附
繕本 )。
中    華    民    國    97    年    9     月    1     日
                            書記官  魏  嘉  信


司法院資訊處製作；財團法人民間司法改革基金會備份。
